【裁判字號】    91,上訴,3108
【裁判日期】    920402
【裁判案由】    毒品危害防制條例
【裁判全文】
臺灣高等法院刑事判決                          九十一年度上訴字第三一八號
    上  訴  人
    即  被  告  甲○○
右上訴人因毒品危害防制條例案件，不服臺灣基隆地方法院九十一年度訴字第三六０
號，中華民國九十一年八月七日第一審判決（起訴案號：臺灣基隆地方法院檢察署九
十一年度偵字第二一一二號）提起上訴，本院判決如左：
    主  文
原判決撤銷。
甲○○連續轉讓第二級毒品，處有期徒刑捌月。
扣案之第二級毒品安非他命參拾包（總毛重參佰貳拾肆點參零公克，總淨重貳佰玖拾
柒點參捌公克，其中壹點參零公克鑑驗用罄，餘貳佰玖拾陸點零捌公克）沒收併銷燬
之。
    事  實
一、甲○○基於概括之犯意，自民國（下同）九十一年二月中旬某日起至同年五月十
    三日止，連續在基隆市○○區○○路三十巷二十四之七號住處，將第二級毒品安
    非他命分別無償轉讓予張志明、呂綽苓各二次，及莊建安一次，供張志明、呂綽
    苓及莊建安施用，每次數量少許。嗣於同年五月十六日二十二時許，為警在上址
    搜索查獲，並扣得第二級毒品安非他命參拾包（總毛重參佰貳拾肆點參零公克，
    總淨重貳佰玖拾柒點參捌公克，取樣壹點參零公克鑑驗用罄，餘貳佰玖拾陸點零
    捌公克）。
二、案經基隆市警察局第四分局報請臺灣基隆地方法院檢察署檢察官偵查起訴。
    理  由
一、被告甲○○於本院審理時未到庭，其於原審矢口否認有轉讓第二級毒品安非他命
    之犯行，辯稱：前開查扣之安非他命係「陳文賢」之成年男子所遺留，非伊所有
    ，且伊僅自行施用安非他命，並未提供與莊建安、張志明或呂綽苓。再伊於警訊
    筆錄中之陳述並不實在，伊當時沒有看筆錄即簽名云云。惟查：
(一)右開事實，業據被告於警訊時供稱：「我有提供毒品給莊建安、呂綽苓、張志明
    等人施用」、「我是無償提供他們施用」、「警方人員於我本人身上及房間處衣
    櫃查獲安非他命．．．。該批物品都是我的」等語，於原審九十一年七月二十四
    日審理時供稱：「（九十一年二月中旬到五月十三日止之間，你拿安非他命給張
    志明、莊建安、呂綽苓各幾次）我拿給張志明二次，沒有拿給莊建安、呂綽苓過
    。是在國安路居所給他的」、「我只有拿給張志明二次」、「有（拿給張志明二
    次），但我沒有看他在用」等語（見原審卷第六十一頁、第六十五頁、第六十七
    頁），並有第二級毒品安非他命參拾包扣案為憑，該扣案之安非他命參拾包，經
    本院送請內政部警政署刑事警察局鑑驗結果，均呈第二級毒品甲基安非他命之陽
    性反應，總毛重參佰貳拾肆點參零公克，總淨重貳佰玖拾柒點參捌公克，其中取
    樣壹點參零公克鑑驗用罄，餘貳佰玖拾陸點零捌公克，有該局九十二年二月十九
    日刑鑑字第０九一０三三七五一八號鑑驗通知書在卷為憑。
(二)被告於前開警訊筆錄之自白係出於任意性，且承辦員警當時均係按照被告之陳述
    而記載等情，亦經證人即承辦警員楊志明、連志達於原審證述明確，被告辯稱伊
    於警訊筆錄中之陳述並不實在，當時並沒有看筆錄即簽名云云，無非空言，不足
    採信。
(三)證人即被告之同居女友呂綽苓於警訊時供稱：「我所施用之毒品都是甲○○他無
    條件提供我吸食」、「警方人員於甲○○房間查獲安非他命．．．。該批物品都
    是甲○○本人所有」等語，於原審九十一年七月二十四等語，於檢察官偵查中證
    稱：「平常張志明他們來時，甲○○就會拿（安非他命）出來用，張志明來了共
    兩次。（你在國光路用過幾次毒品）二、三次，都是甲○○的東西（見偵查卷第
    二十六頁）。（莊建安、張志明有無施用安）有，在國光路我與他們三人共用過
    一次，東西是甲○○拿出來的（見偵查卷第二十七頁）」等語，於原審法院九十
    一年少調字第二一一號事件九十一年五月十七日調查時供稱：「從九十一年四月
    中旬開始用過三、四次（安非他命），是在基隆市○○區○○路三十巷二十四之
    七施用。我施用毒品前二次是我朋友蘇如玉提供的，最後一次是甲○○免費提供
    給我用的」等語（見卷附原審九十一年度少調字第二一一號訊問筆錄影本）附卷
    可稽。
(四)證人莊建安於警訊時供稱：「我所施用之毒品都是甲○○他無條件提供我吸食」
    等語。
(五)證人張志明於原審固證稱：「（甲○○有無拿二次安非他命給你用過）沒有。（
    （為何甲○○說有拿二次安非他命給你用過）我不知道。」云云，惟與被告及證
    人呂綽苓之前開供詞矛盾，自不足採。至被告於原審雖辯稱：伊係因記不清楚才
    說有拿安非他命予張志明，亦未轉讓安非他命與莊建安、呂綽苓云云，但與前開
    證據不符，顯係空言，亦不足取。
(六)至證人莊建安於原審固改稱：「（有無向甲○○取得安非他命施用過）沒有。」
    云云，證人呂綽苓於原審亦改謂：「我跟甲○○不熟，（毒品）不是他給我的」
    、「我當時看到莊建安、張志明在用，所以我圍過去跟他們一起用，不知道東西
    是何人的」云云，惟與彼等前開供詞及被告之前開自白不符，要屬事後迴護被告
    之詞，難以採認。
(七)本件扣案之前開安非他命係被告所有等情，已據被告於警訊時自承在卷，並經證
    人呂綽苓於警訊時證述無異，堪以採信，雖被告嗣改稱該安非他命係「陳文賢」
    之成年男子所遺留，非伊所有云云，證人呂綽苓亦附合其詞，惟與前開證據不符
    ，不足採信。
(八)被告於原審供稱轉讓安非他命予張志明之次數係二次，且證人呂綽苓於檢察官偵
    查中亦證稱：「平常張志明他們來時，甲○○就會拿（安非他命）出來用，張志
    明來了共兩次。」等語（見偵查卷第二十六頁），足見被告計轉讓安非他命予張
    志明二次。再被告轉讓安非他命予呂綽苓之次數，證人呂綽苓於檢察官偵查中證
    稱：「平常張志明他們來時，甲○○就會拿（安非他命）出來用，張志明來了共
    兩次。（你在國光路用過幾次毒品）二、三次，都是甲○○的東西（見偵查卷第
    二十六頁）」等語，於原審法院九十一年少調字第二一一號事件九十一年五月十
    七日調查時供稱：「從九十一年四月中旬開始用過三、四次（安非他命），是在
    基隆市○○區○○路三十巷二十四之七施用。我施用毒品前二次是我朋友蘇如玉
    提供的，最後一次是甲○○免費提供給我用的」等語，雖因記憶模糊而稍有出入
    但被告於警訊時已自承：「我有提供毒品給莊建安、呂綽苓、張志明等人施用」
    等語，足見被告確有轉讓安非他命予呂綽苓之行為，而該轉讓行為之次數應以一
    次較有利於被告，本院乃援為認定事實之基礎。又被告轉讓安非他命予莊建安之
    次數，被告原僅供承有轉讓安非他命與莊建安之事實，而未言及轉讓次數，證人
    莊建安亦為相同之陳述，故依卷附證據資料，本院就前開轉讓之次數僅能認定為
    一次，附此敘明。
(九)綜上所述，本件事證明確，被告犯行堪以認定。
二、核被告所為，係犯毒品危害防制條例第八條第二項之轉讓第二級毒品罪。被告轉
    讓前後持有第二級毒品安非他命之低度行為為轉讓之高度行為吸收，不另論罪。
    其先後多次轉讓安非他命犯行，時間緊接，行為相同，顯係基於概括犯意反覆為
    之，應依連續犯之規定論以一罪，並加重其刑。
三、原審因予論罪科刑，固非無見。惟查：（一）原判決認定起訴事實所載被告轉讓
    第二級毒品安非他命予莊建安部分，不能證明其犯罪，惟因公訴人指此與前揭論
    罪科刑部分有連續犯之關係，屬裁判上一罪，乃不另為無罪之諭知，已有未洽。
    （二）原審法院未將本件扣案之安非他命送請鑑定，僅以：「扣案之白色結晶一
    包係第二級毒品安非他命，被告曾取之供己施用等情，業據被告供稱在卷，參諸
    被告確有於前揭時地提供第二級毒品安非他命予張志明、呂綽苓等，足見扣案之
    白色結晶一包係屬第二級毒品安非他命乙節，應堪認定」為由，認定係屬毒品，
    顯不無推測之虞，自有違誤。被告上訴意旨，否認犯罪，雖無足取，但查原判決
    既有上開可議，要屬無可維持，應予撤銷改判。爰審酌被告犯罪之動機、目的、
    手段、素行、智識程度、犯罪後態度及多次將第二級毒品安非他命轉讓他人，所
    生危害非輕等一切情狀，量處如主文第二項所示之刑，以示懲儆。扣案之第二級
    毒品安非他命參拾包，總毛重參佰貳拾肆點參零公克，總淨重貳佰玖拾柒點參捌
    公克，其中壹點參零公克鑑驗用罄，已屬無從宣告沒收，其餘貳佰玖拾陸點零捌
    公克，應依毒品危害防制條例第十八條第一項前段之規定宣告沒收併銷燬之。
四、按沒收為從刑之一種，依主從不可分原則，應附隨於主刑而同時宣告之，除有罪
    、免刑等判決，於裁判時併宣告之外，如諭知無罪之判決，既無主刑，從刑亦無
    所附麗（最高法院八十九年度第五八一號判決意旨參照）。經查：本案雖另扣有
    第一級毒品海洛因，惟因公訴人係以被告涉犯毒品危害防制條例第八條第二項轉
    讓第二級毒品之罪嫌起訴，其起訴範圍應僅及於被告轉讓第二級毒品毒品安非他
    命之犯行，依前揭說明，基於主刑從刑不可分原則，對於扣案之海洛因，本院自
    無從依毒品危害防制條例第十八條第一項前段宣告沒收銷燬之。至其餘查扣之分
    裝袋一六五個及電子秤一台，被告否認係供本案轉讓安非他命之用，且乏確據證
    明係供本件犯罪或預備供犯罪之用，乃不予宣告沒收。
五、被告經合法傳喚，無正當理由不到庭，爰不待其陳述逕行判決。
據上論斷，應依刑事訴訟法第三百六十九條第一項前段、第三百六十四條、第二百九
十九條第一項前段、第三百七十一條、毒品危害防制條例第八條第二項、第十八條第
一項前段，刑法第十一條前段、第五十六條，判決如主文。
本案經檢察官李良忠到庭執行職務。
中      華      民      國    九十二    年      四      月      二      日
                              臺灣高等法院刑事第六庭
                                  審判長法  官  陳  春  秋
                                        法  官  王  麗  莉
                                        法  官  高  明  哲
右正本證明與原本無異。
如不服本判決，應於收受送達後十日內向本院提出上訴書狀，其未敘述上訴之理由者
並得於提起上訴後十日內向本院補提理由書（均須按他造當事人之人數附繕本）。
                                        書記官  李  垂  福
中      華      民      國    九十二    年      四      月      三      日
附錄：本案論罪科刑法條全文
毒品危害防制條例第八條第二項：
轉讓第一級毒品者，處一年以上七年以下有期徒刑，得併科新台幣一百萬
元以下罰金。
轉讓第二級毒品者，處六月以上五年以下有期徒刑，得併科新台幣七十萬
元以下罰金。
轉讓第三級毒品者，處三年以下有期徒刑，得併科新台幣三十萬元以下罰
金。
前三項之未遂犯罰之。


司法院資訊處製作；財團法人民間司法改革基金會備份。
